【裁判字號】    95,訴更,6
【裁判日期】    950929
【裁判案由】    毒品危害防制條例
【裁判全文】
臺灣彰化地方法院刑事判決               95年度訴更字第6號
公  訴  人  臺灣彰化地方法院檢察署檢察官
被      告  甲○○
                      號
                    （現在臺灣嘉義監獄執行中）
上列被告因毒品危害防制條例案件，經檢察官提起公訴（九十五
年度毒偵字第七三三號），並由本院於九十五年三月二十七日以
九十五年度訴字第四七五號判決本件公訴不受理後，檢察官提起
上訴，由臺灣高等法院臺中分院以九十五年度上訴字第九六五號
判決將原判決撤銷，發回本院審理，再經檢察官移送併案（九十
五年度毒偵字第二九二六、二九二七、二九六三號），被告於準
備程序中就被訴及併案事實均為有罪之陳述，經告知簡式審判程
序之旨，並聽取公訴人、被告之意見後，由本院合議庭裁定由受
命法官獨任進行簡式審判程序，判決如下：
    主  文
甲○○連續施用第一級毒品，累犯，處有期徒刑拾壹月。如附表
壹所示之物均沒收之。
    犯罪事實
一、甲○○前曾有違反麻醉藥品管理條例、動產擔保交易法、妨
    害兵役等前科，又於民國九十二年九月一日，因違反毒品危
    害防制條例案件，經本院以九十二年度訴字第九五二號判決
    判處應執行有期徒刑十月（施用第一級毒品九月、施用第二
    級毒品三月，二罪併定）確定，經送監執行於九十四年一月
    六日因縮刑期滿執行完畢，並於翌日即九十四年一月七日出
    監。復另因施用毒品案件，經臺灣板橋地方法院以八十七年
    度毒聲字第一四五號裁定，送觀察、勒戒後，經評定認無繼
    續施用毒品之傾向，而於八十七年六月二十五日執行完畢出
    所，並經臺灣板橋地方法院檢察署檢察官於八十七年七月八
    日以八十七年度偵字第一一六七七號為不起訴之處分確定；
    後又因前開施用毒品案件，經本院以九十二年度毒聲字第一
    一八三號裁定送觀察、勒戒後，經評定認有繼續施用毒品之
    傾向，再經本院以九十二年度毒聲字第一三八九號裁定，令
    入戒治處所施以強制戒治一年，嗣因成效經評定合格，於檢
    察官聲請後，再經本院以九十二年度毒聲字第二五四四號裁
    定停止戒治，所餘期間付保護管束，並於九十二年十二月二
    十九日停止其處分出所，嗣於九十三年一月九日因毒品危害
    防制條例新法修正生效而依新法適用法律【所犯刑事案件部
    分，則經本院以九十二年度訴字第九五二號判決判處應執行
    有期徒刑十月（施用第一級毒品九月、施用第二級毒品三月
    ，二罪併定）確定】。詎其仍不知悔改，復基於施用第一級
    毒品海洛因之概括犯意，自九十四年十一月底某日起至九十
    五年四月五日上午七時許止，以平均約二至三天即施用一次
    之量，或在其彰化縣北斗鎮○○里○○路○段一二０巷二十
    三號住處內；或在彰化縣埤頭鄉○○村○○路「濟安宮」旁
    廁所內等處，以將少許第一級毒品海洛因置於注射針筒內，
    並羼水稀釋後以注射手臂血管之方式，連續施用第一級毒品
    海洛因多次。嗣先後於九十五年一月十三日凌晨一時四十
    分許，在彰化縣埤頭鄉○○村○○路旁產業道路上，因行跡
    可疑遭警盤查而查獲，經其同意採集尿液送驗後，結果確呈
    現嗎啡陽性反應；九十五年二月十五日下午三時三十分許
    ，在彰化縣埤頭鄉○○村○○路「濟安宮」旁廁所內，因行
    跡可疑遭警盤查時，為警當場查獲其所有供施用第一級毒品
    海洛因所用之已使用過之注射針筒一支及塑膠空袋一個等物
    ，其經警採集之尿液送驗後，結果確呈現嗎啡陽性反應及甲
    基安非他命陽性反應（所涉連續施用第二級毒品部分，業經
    本院另案於九十五年六月三十日以九十五年度易字第六０二
    號判決判處有期徒刑五月，並於九十五年七月二十四日確定
    ）；九十五年三月二日下午五時許，在彰化縣埤頭鄉○○
    村○○路旁，因行跡可疑遭警盤查發現係毒品治安協尋人口
    ，經其同意採集尿液送驗後，結果確呈現嗎啡陽性反應；
    九十五年四月五日下午九時二十分許，在彰化縣北斗鎮○○
    里○○路與舜耕路口處，因列管毒品人口經其同意採集尿液
    送驗後，結果確呈現嗎啡陽性反應。
二、案經彰化縣警察局北斗分局報請臺灣彰化地方法院檢察署檢
    察官偵查起訴及彰化縣警察局北斗分局報請臺灣彰化地方法
    院檢察署檢察官偵查後移送併案審理。
    理  由
一、上揭連續施用第一級毒品海洛因多次之犯罪事實，業據被告
    甲○○於本院審理時均坦承不諱，而被告先後於九十五年一
    月十三日凌晨一時四十分許、九十五年二月十五日下午三時
    三十分許、九十五年三月二日下午五時許、九十五年四月五
    日下午九時二十分許，為警所採集之尿液經送檢驗，其結果
    確均呈現嗎啡陽性反應，有彰化縣衛生局煙毒尿液檢驗成績
    書二紙及詮昕科技股份有限公司濫用藥物尿液檢驗報告二紙
    附卷可稽，此外，並有已使用過之注射針筒一支及塑膠空袋
    一個扣案足資佐證，則被告就其連續施用第一級毒品海洛因
    多次之自白核與事實相符，足堪採信。又被告前曾因施用毒
    品案件，經臺灣板橋地方法院以八十七年度毒聲字第一四五
    號裁定，送觀察、勒戒後，經評定認無繼續施用毒品之傾向
    ，而於八十七年六月二十五日執行完畢出所，並經臺灣板橋
    地方法院檢察署檢察官於八十七年七月八日以八十七年度偵
    字第一一六七七號為不起訴之處分確定；後又因前開施用毒
    品案件，經本院以九十二年度毒聲字第一一八三號裁定送觀
    察、勒戒後，經評定認有繼續施用毒品之傾向，再經本院以
    九十二年度毒聲字第一三八九號裁定，令入戒治處所施以強
    制戒治一年，嗣因成效經評定合格，於檢察官聲請後，再經
    本院以九十二年度毒聲字第二五四四號裁定停止戒治，所餘
    期間付保護管束，並於九十二年十二月二十九日停止其處分
    出所，嗣於九十三年一月九日因毒品危害防制條例新法修正
    生效而依新法適用法律，本件事證明確，被告連續施用第一
    級毒品海洛因之犯行洵堪認定。
二、查我國刑法於九十四年二月二日修正公布，九十五年七月一
    日施行（下稱新法；修正前刑法下稱舊法）後，依最高法院
    九十五年度第八次刑事庭會議決議之決議內容，有關新舊法
    之適用原則摘要如下：
  (一)新法第二條第一項之規定，係規範行為後法律變更所生新舊
    法律比較適用之準據法，於新法施行後，應適用新法第二條
    第一項之規定，為「從舊從輕」之比較。
  (二)基於罪刑法定原則及法律不溯及既往原則，行為之處罰，以
    行為時之法律有明文規定者為限，必行為時與行為後之法律
    均有處罰之規定，始有新法第二條第一項之適用。
  (三)比較時應就罪刑有關之共犯、未遂犯、想像競合犯、牽連犯
    、連續犯、結合犯，以及累犯加重、自首減輕暨其他法定加
    減原因（如身分加減）與加減例等一切情形，綜其全部罪刑
    之結果而為比較。
  (四)從刑附屬於主刑，除法律有特別規定者外，依主刑所適用之
    法律。
三、按海洛因係毒品危害防制條例所定之第一級毒品，不得非法
    施用。是被告甲○○施用第一級毒品海洛因之行為，核係犯
    毒品危害防制條例第十條第一項之施用第一級毒品罪。查被
    告為供施用第一級毒品而持有該級毒品之低度行為，應為施
    用之高度行為所吸收，不另論罪。本件被告行為後，刑法關
    於連續犯及累犯等規定均有修正，依前揭最高法院九十五年
    度第八次刑事庭會議決議內容，應綜其全部罪刑之結果而為
    比較後，始得判斷應適用新法或舊法，經本院為如附表貳所
    示之比較後，認本件依刑法第二條第一項前段，就以下連續
    犯及累犯等適用，應依舊法。又查被告先後多次施用第一級
    毒品海洛因之犯行，時間緊接，觸犯構成要件相同之罪，顯
    係基於概括犯意反覆為之，為連續犯，應依修正刪除前刑法
    第五十六條之規定，以一罪論，並加重其刑。另公訴人雖未
    敘及被告自九十五年一月十二日下午八時許後某時起至九十
    五年四月五日上午七時許止，連續施用第一級毒品海洛因多
    次之犯行（即檢察官移送併案之九十五年度毒偵字第二九二
    六、二九二七、二九六三號部分），惟此部分連續施用第一
    級毒品海洛因多次之犯行  與檢察官起訴被告連續施用第一
    級毒品海洛因多次部分，不僅時間緊接，且手段亦相同，有
    連續犯裁判上一罪關係，應為起訴效力所及，本院自得併予
    審理，附此敘明。末查被告前曾於九十二年九月一日，因違
    反毒品危害防制條例案件，經本院以九十二年度訴字第九五
    二號判決判處應執行有期徒刑十月（施用第一級毒品九月、
    施用第二級毒品三月，二罪併定）確定，經送監執行於九十
    四年一月六日因縮刑期滿執行完畢，並於翌日即九十四年一
    月七日出監，有臺灣高等法院被告前案紀錄表、在監在押全
    國紀錄表及臺灣彰化地方法院檢察署刑案資料查註紀錄表各
    一份在卷可稽，其於受有期徒刑執行完畢後，五年以內再犯
    本件有期徒刑以上之罪，為累犯，應依修正前刑法第四十七
    條之規定遞加重其刑。爰審酌被告曾因施用毒品經送觀察、
    勒戒，而仍未知警惕又再犯本案之罪，足見其雖經觀察、勒
    戒及強制戒治等治療程序，仍未徹底袪除施用毒品之惡習，
    猶再次施用，致深陷毒癮而難以自拔，顯未能善體國家設置
    觀察、勒戒機構，協助毒品施用者戒除毒癮之良法美意，惟
    念及施用毒品本質上係戕害自身健康之行為，尚未嚴重破壞
    社會秩序或侵害他人權益，及其施用第一級毒品海洛因之次
    數、期間長短，犯罪之動機、目的、所生危害及犯罪後坦承
    犯行態度尚屬良好等一切情狀，量處如主文所示之刑，以示
    懲儆。
四、扣案如附表壹所示之已使用過注射針筒一支及塑膠空袋一個
    ，均係被告所有供其施用第一級毒品海洛因所用之物，業據
    被告於本院審理時供承在卷，爰均依修正前刑法第三十八條
    第一項第二款之規定宣告沒收之。
據上論斷，應依刑事訴訟法第二百七十三條之一第一項、第二百
九十九條第一項前段，毒品危害防制條例第十條第一項，刑法第
十一條前段、第二條第一項前段、修正刪除前刑法第五十六條、
修正前刑法第四十七條、第三十八條第一項第二款，判決如主文
。
本案經檢察官吳芙如到庭執行職務。
中    華    民    國  九十五  年    九    月  二十九  日
                  刑事第二庭    法  官  許旭聖
以上正本證明與原本無異。
如不服本判決，應於判決送達後十日內，向本院提出上訴狀（須
附繕本），上訴於臺灣高等法院臺中分院。
中    華    民    國  九十五  年    九    月  二十九  日
                                書記官  黃幼華
附錄論罪科刑法條
毒品危害防制條例第十條第一項：
施用第一級毒品者，處六月以上五年以下有期徒刑。
附    表    壹：
編號
一、已使用過注射針筒一支。
二、塑膠空袋一個。
附    表    貳：
┌──┬─────┬─────────────────────────┐
│編號│修正事項  │  以各別修正事項討論新、舊法之比較適用            │
├──┼─────┼─────────────────────────┤
│ 一 │連續犯部分│被告行為後，刑法第五十六條連續犯之規定，業經刪除，│
│    │          │而本件被告全部行為均在舊法時期，雖裁判在新法時，惟│
│    │          │修正前刑法第五十六條有關連續犯之規定，係將反覆實施│
│    │          │之同類複數犯罪行為論以一罪，並得加重其刑至二分之一│
│    │          │。而修正後已刪除連續犯之規定，在實務上將視各種具體│
│    │          │犯罪類型，對於反覆實施之同類複數犯罪行為，或評價為│
│    │          │一罪，或評價為併罰之數罪（參照該條修法理由）。若評│
│    │          │價為數罪而分別科處，顯對被告更為不利，依刑法第二條│
│    │          │第一項前段之規定，自應適用修正刪除前刑法第五十六條│
│    │          │之規定較有利於被告。                              │
├──┼─────┼─────────────────────────┤
│ 二 │累犯部分  │刑法第四十七條有關累犯之規定，修正後刑法第四十七條│
│    │          │第一項限制以「故意」再犯者為限，方成立累犯，而本件│
│    │          │被告之施用毒品犯行本即屬「故意」再犯，故修法前後之│
│    │          │規定，對本件被告累犯之認定，不生任何影響，依刑法第│
│    │          │二條第一項前段之規定，認仍應適用修正前刑法第四十七│
│    │          │條之規定。                                        │
├──┴─────┴─────────────────────────┤
│總結：本案經綜合前開結果，認仍應適用舊法之規定。                    │
└──────────────────────────────────┘


司法院資訊處製作；財團法人民間司法改革基金會備份。
